最高法院民事裁定　　　　　　　　　　 111年度台抗字第187號
抗　告　人　鍾德書
訴訟代理人　蘇伯維律師
上列抗告人因與相對人財團法人台灣省私立台北仁濟院間債務人
異議之訴事件，對於中華民國 110年12月15日臺灣高等法院裁定
（109年度上字第1237號），提起抗告，本院裁定如下：
    主  文
抗告駁回。
抗告訴訟費用由抗告人負擔。
    理  由
按訴訟代理人有二人以上者，均得單獨代理當事人。倘當事人欲
對訴訟代理人之代理權加以限制，應於提出之委任書表明，或以
言詞委任時，經法院書記官記明於筆錄表明限制之意旨，始足當
之，此觀民事訴訟法第71條第 1項、第69條第1項、第70條第3項
之規定自明。又依同法第162條第1項規定，當事人不在法院所在
地住居者，計算法定期間，應扣除其在途之期間。但有訴訟代理
人住居法院所在地，得為期間內應為之訴訟行為者，不在此限。
可知在途期間之規定，係為解決當事人及其訴訟代理人之住居所
或事務所均距法院過遠，無法於法定期間內為一定之訴訟行為而
設。準此，如訴訟代理人，住居或設事務所於法院所在地，並受
有得為上訴之特別委任者，雖當事人不在法院所在地住居，計算
上訴期間，仍不得扣除其在途之期間，始符法律所定「扣除在途
期間」之原意。本件抗告人對於原法院 109年度上字第1237號判
決不服，提起第三審上訴。原法院以抗告人於原法院訴訟程序委
任陳魁元律師（下稱陳律師）為訴訟代理人，及陳律師再委任官
昱丞律師（下稱官律師）為複代理人，均有民事訴訟法第70條第
1項但書及第2項所列各行為之特別代理權，原法院判決正本於民
國 110年9月22日送達上開2位律師，已於同日發生送達之效力；
抗告人雖未住居於原法院所在地，惟官律師之事務所位於原法院
所在地，有權斟酌應否於法定不變期間為抗告人提起上訴，毋庸
扣除在途期間，則上訴期間算至同年10月12日即告屆滿，抗告人
委任陳律師為第三審訴訟代理人，遲至同年月13日具狀提起上訴
，已逾上訴之不變期間，其上訴為不合法，因以裁定駁回抗告人
之上訴，經核於法洵無違誤。抗告人提起抗告，雖以：陳律師之
事務所在高雄市，僅委任官律師為複代理人而協助閱卷 1次；民
事訴訟法第162條第1項但書所定無庸扣除在途期間之情形，應專
以伊委任之陳律師為準，非以複代理人官律師之事務所所在地為
準云云，為其論據。惟依卷附委任書之記載（見原法院卷第 301
頁），並未限制官律師僅有代理閱卷之權限，且官律師經授與民
事訴訟法第70條第1項但書及第2項所列各行為之特別代理權，即
有為抗告人提起上訴之權限，依上說明，自不得扣除在途期間。
抗告意旨，執以指摘原裁定不當，聲明廢棄，非有理由。
據上論結，本件抗告為無理由。依民事訴訟法第 495條之1第1項
、第449條第1項、第95條、第78條，裁定如主文。
中    華    民    國   111    年    2     月    24    日
                      最高法院民事第九庭
                          審判長法官  盧  彥  如  
                                法官  林  麗  玲  
                                法官  張  恩  賜  
                                法官  汪  漢  卿  
                                法官  吳  麗  惠  
本件正本證明與原本無異
                                      書  記  官
中    華    民    國   111    年    3     月    4     日